【裁判字號】    92,上易,1243
【裁判日期】    921125
【裁判案由】    竊盜
【裁判全文】
臺灣高等法院高雄分院刑事判決                  九十二年度上易字第一二四三號
    上  訴  人  台灣高雄地方法院檢察署檢察官
    上  訴  人
    即  被  告  乙○○
                甲○○
                丙○○
    右二人共同
    選任辯護人  許清連  律師
                鄭淑貞
右上訴人因被告竊盜案件，不服台灣高雄地方法院九十二年度易字第九八三號中華民
國九十二年六月二十日第一審判決（起訴案號：台灣高雄地方法院檢察署九十二年度
偵字第二五三八五號），提起上訴，本院判決如左：
    主  文
原判決撤銷。
乙○○、丙○○、甲○○結夥三人以上攜帶兇器竊盜，各處有期徒刑捌月。十字鎬、
鐵鋸、手電筒各壹支均沒收。
      事  實
一、乙○○、丙○○、甲○○於民國九十一年十一月十六日上午零時許，在甲○○住
    處，共同基於意圖為自己不法所有之犯意聯絡，謀議至高雄市○○區○○路一六
    ○巷五之三十五號前丁○○○之桂花樹園竊取桂花樹，隨後，乙○○即攜帶其所
    有之手電筒一支及客觀上對人之生命、身體、安全構成威脅可為兇器之十字鎬、
    鋸子各一支，並駕駛其所有ＶＲ－一○三五號自小客車搭載丙○○至上開桂花樹
    園，甲○○則自行搭乘計程車至該桂花樹園，三人乃持上開工具先砍斷桂花樹幹
    ，再挖取桂花樹頭三棵得手。惟丁○○○於三人挖取桂花樹之際，已經發現及報
    警，而後於該日上午零時四十五分許，乙○○與丙○○正將竊得之桂花樹頭三棵
    搬運至前開自小客車之後車廂時，被警當場查獲，起出桂花樹頭三棵及扣得乙○○所有之十字鎬、鋸子、手電筒各一支。另甲○○在旁見員警前來，即趁機逃跑
    ，嗣於同日上午一時許，在高雄市○○區○○路七十八號附近，為警查獲。
二、案經丁○○○訴由高雄市政府警察局小港局報請臺灣高雄地方法院檢察署檢察官
    偵查起訴。
      理  由
一、訊據上訴人即被告（下稱被告）乙○○、丙○○、甲○○矢口否認有竊盜犯行，
    被告乙○○辯稱其誤認桂花樹為野外自然生長，故欲挖取移植至公園等語，被告
    丙○○辯稱其原與乙○○上山求明牌，並未與被告乙○○共謀竊取桂花樹頭，亦
    未參與挖取桂花樹頭，嗣因乙○○挖取桂花樹頭後放置車後座，致其無法乘坐，
    因而將原放置車後座之桂花樹頭移至後車廂等語，被告甲○○辯稱其係上山求明
    牌及爬山，其後見員警到來，因一時恐慌才逃跑，實未與被告乙○○共謀竊取桂
    花樹頭，亦未參與挖取桂花樹頭等語。
二、經查：
    (一)右揭事實，業據證人即被害人丁○○○於偵查、原審審理中證稱：「（樹園）
      於山區，整個都是桂花樹園，是我所有．．．當日我發現有人持手電筒，且有
      交談聲音，我即報案，並在現場等候」、「警方來時，我們在旁看輝與仁搬樹
      至車上，當場人贓俱獲．．．」、「．．．查獲之三棵原置地上，我們緝獲時
      ，他們正在搬運至車上，當時白色ＶＲ－一○三五後車廂是打開著」、「．．
      ．當天我就去那裡巡邏，我去的時候，看到很多人在挖樹．．．我就去通知我
      們的巡守隊，然後再通知警察，我跟警察一同去逮捕嫌疑犯的時候，發現被告
      乙○○、丙○○在那裡，那時丙○○與乙○○在後面搬三棵樹」等語甚明（見
      偵查卷第十五頁正、反面、原審卷第三八頁），且證人陳木興在偵查中證稱親
      見被告乙○○、丙○○合搬桂花樹頭及聽見警員喝令被告甲○○不要跑等語（
      見偵查卷第二一頁反面），證人即警員林兆山在偵查、原審及本院審理中亦均
      證稱親見被告乙○○、丙○○合搬桂花樹頭至車後車廂，並發現相距約十公尺
      處之樹林內有一人影，經喝令不要跑，該人仍逃跑，其後始在約二公里外查獲
      被告甲○○，當時被告甲○○赤腳、身上有泥土、滿身大汗，且在被告乙○○
      車上發現被告甲○○之鞋子等語明確（見偵查卷第二一頁反面、二二頁反面、
      原審卷第三九頁、本院九十二年十一月十一日言詞辯論筆錄），並有當場起出
      之桂花樹頭三棵及扣案之被告乙○○所有十字鎬、鋸子、手電筒各一支可佐。
      另被告乙○○於警詢時供稱：「我與丙○○一起挖桂花樹頭，挖起來後才一起
      拿到我的車上．．．」等語（見警卷第二頁反面），被告丙○○於警詢時供稱
      ：「（問：你和何人上山偷挖桂花樹頭？．．．）和乙○○及甲○○．．．」
      等語（見警卷第三頁反面），被告甲○○在偵查中供稱：「在我家泡茶，泡完
      ，乙○○說要挖桂花給我們一人一棵．．．」等語（見偵查卷第六頁反面），
      而被告丙○○之警詢筆錄經本院勘驗結果，警詢過程係全程錄音，警詢筆錄之
      記載與被告丙○○之陳述大致相符，並無按警詢筆錄逐字陳述之情形，被告丙○○顯係出於自由意志而陳述，再互核上開證人丁○○○、林兆山、陳木興之
      證言及當場起出之桂花樹頭三棵、扣案之被告乙○○所有十字鎬、鋸子、手電
      筒各一支，被告乙○○、丙○○、甲○○事先謀議竊取桂花樹，而後攜帶工具
      十字鎬、鋸子、手電筒各一支，共同挖取桂花樹三棵得手，應堪認定。
    (二)被告乙○○固辯稱誤認該桂花樹係野外自然生長，不知係他人種植等語。然證
      人丁○○○於偵查中已證稱被告等挖取之桂花樹為其種植，整片都是桂花樹園
      ，蓋有工寮等語（見偵查卷第十五、十七頁），證人即警員林兆山在本院亦證
      稱桂花樹園很整齊，被害人丁○○○常去管理，並非任意生長等語（見本院九
      十二年十一月十一日言詞辯論筆錄），並有照片五張在卷足憑（見偵查卷第十
      八、二十四頁），且觀諸照片所示，被告等挖桂花樹地點地表乾淨，各棵桂花
      樹間隔距離整齊一致，並非錯落各種樹種間生長，顯非山區野外自然生長之樹
      木可比，是被告辯稱誤認該桂花樹係野外自然生長，不知係他人種植等語，即
      無可取。
    (三)被告丙○○固辯稱其原與乙○○上山求明牌，並未與被告乙○○共謀竊取桂花
      樹頭，亦未參與挖取桂花樹頭，嗣因乙○○挖取桂花樹頭後放置車後座，致其
      無法乘坐，因而將原放置車後座之桂花樹頭移至後車廂等語。然被告丙○○共
      同挖取桂花樹頭一節，已經被告丙○○、乙○○於警詢供述明白，且衡諸常情
      ，桂花樹頭挖取後，必然附著許多泥土及灰塵，且被告丙○○係搭乘被告乙○○之車上山，被告乙○○當無將桂花樹頭放置車後座，污染車後座清潔及使被
      告丙○○無法乘坐之理，是被告丙○○所辯，亦無可採。
    (四)被告甲○○固辯稱其係上山求明牌及爬山，其後見員警到來，因一時恐慌才逃
      跑，實未與被告乙○○共謀竊取桂花樹頭，亦未參與挖取桂花樹頭等語。然被
      告偵查中已供稱被告乙○○稱在其住處泡茶後，表示要挖桂花樹一人一棵等語
      ，況證人王友龍於偵查中已證稱該處雜草叢生，無燈光，不可能爬山等語（見
      偵查卷第二二頁），證人即員警林兆山於偵查、原審及本院審理中亦證稱：「
      該處附近有一土地公，以前有很多人問明牌，現在已無人去了，且現今雜草叢
      生，又黑暗．．．」、「他們所謂的『榕樹公』並沒有人管理，也沒有任何照
      明設備，晚上很少人到那裡，該地離被告挖樹的地方約距離五、六十公尺，而
      且地方偏僻」、「（查獲地點）非常漆黑，沒有電燈．．．能見度不好」、「
      （問：樹公的廟有燈光設備？）沒有，那地方是我的警巡區，常去巡邏，知道
      那裡很少人管理」等語（見偵查卷第二二頁反面、原審卷第三九頁、本院九十
      二年十一月十一日言詞辯論筆錄），則衡諸一般常情，被告三人實無利用深夜
      前往無照明、無人管理之偏僻山區求明牌之必要，被告甲○○當無利用深夜前
      往無照明、無人管理之偏僻山區爬山之理，被告甲○○所辯，已難遽採。再參
      以被告甲○○見警員前來，竟不聽喝阻，猶跑至約二公里外之超商附近遭查獲
      ，足見被告甲○○之心虛。至證人鄭儒昌、張文祥於本院審理中雖證稱其二人
      與被告三人上山求明牌後，被告乙○○曾表示要挖桂花樹給被告丙○○、甲○○，經被告丙○○、甲○○拒絕，而後其二人即先行離去，故不知被告三人有
      無竊取桂花樹等語（見本院九十二年十一月十一日言詞辯論筆錄）。但被告自
      警詢、偵查及原審審理中，均未曾提及證人鄭儒昌、張文祥二人在場，是證人
      鄭儒昌、張文祥二人是否確實在場，即無非疑。況證人鄭儒昌、張文祥已證稱
      其二人先行離去，不知被告三人有無竊取桂花樹之情明確，自無從據證人鄭儒
      昌、張文祥之證言為有利被告三人之認定。
    (五)被告等攜帶用以挖取桂花樹頭之十字鎬、鋸子各一支，均為金屬所製，質地堅
      硬，外形尖銳，客觀上足以對人之生命、身體及安全構成威脅，足供兇器使用
      至明。
    綜上所述，被告三人共同攜帶十字鎬、鋸子竊取桂花樹頭，事證明確，犯行堪以
    認定。
三、核被告三人所為，均係犯刑法第三百二十一條第一項第三款、第四款之結夥三人
    以上、攜帶兇器竊盜罪。被告三人間有犯意聯絡及行為之分擔，皆為共同正犯。
四、原審以被告罪證明確，予以論罪科刑，固非無見，惟查，扣案之手電筒一支為被
    告乙○○所有，並為供犯罪所用之物，原審判決主文未諭知沒收，尚有疏漏。檢
    察官上訴意旨指摘原判決此部分不當，為有理由，被告丙○○、甲○○上訴意旨
    辯稱未犯罪，被告乙○○上訴意旨指摘原判決量刑過重，雖無理由，但原判決既
    有上述可議之處，自應由本院撤銷改判。爰審酌被告三人前未曾受有期徒刑以上
    刑之宣告，此有臺灣高等法院被告全國前案紀錄表、被告刑案查註資料紀錄表各
    一份在卷可稽，品行尚屬良好，所竊得之桂花樹頭三棵亦經被害人丁○○○取回
    ，然被告行為後均未坦承犯行，亦未賠償被害人丁○○○達成和解等一切情狀，
    量處如主文所示之刑。扣案之十字鎬、鋸子、手電筒各一支均為被告乙○○所有
    ，且係供犯罪所用之物，業據被告供明在卷，依刑法第三十八條第一項第二款之
    規定，宣告沒收。
據上論結，應依刑事訴訟法第三百六十九條第一項前段、第三百六十四條、第二百九
十九條第一項前段、刑法第二十八條、第三百二十一條第一項第三款、第四款、第三
十八條第一項第二款，判決如主文。
本案經檢察官方娜蓉到庭執行職務。
中      華      民      國    九十二    年    十一      月    二十五    日
                              臺灣高等法院高雄分院刑事第一庭
                                  審判長法官  曾永宗
                                        法官  邱永貴
                                        法官  郭玫利
右正本證明與原本無異。
不得上訴。
                                  法院書記官  鄭靜芳
中    華    民    國      九十二      年      十一      月    二十五    日
附錄本判決論罪科刑法條
中華民國刑法第三百二十一條：
犯竊盜罪而有左列情形之一者，處六月以上、五年以下有期徒刑：
一  於夜間侵入住宅或有人居住之建築物、船艦或隱匿其內而犯之者。
二  毀越門扇、牆垣或其他安全設備而犯之者。
三  攜帶兇器而犯之者。
四  結夥三人以上而犯之者。
五  乘火災、水災或其他災害之際而犯之者。
六  在車站或埠頭而犯之者。
前項之未遂犯罰之。


司法院資訊處製作；財團法人民間司法改革基金會備份。
